【裁判字號】    98,易緝,150
【裁判日期】    980824
【裁判案由】    詐欺等
【裁判全文】
臺灣臺北地方法院刑事判決             98年度易緝字第150號
公  訴  人  臺灣臺北地方法院檢察署檢察官
被      告  乙○○
上列被告因詐欺等案件，經檢察官提起公訴（九十六年度偵字第
九二四三號），被告於準備程序中先就被訴事實為有罪之陳述，
經本院告以簡式審判之旨，並聽取當事人之意見後，本院合議庭
裁定行簡式審判程序，判決如下：
    主  文
乙○○意圖為自己不法之所有，而侵占對於業務上所持有之物，
處有期徒刑壹年肆月，減為有期徒刑捌月，緩刑年。
    事  實
一、乙○○為址設臺北市○○區○○街四百三十一巷四十九號六
    樓臺灣仁本服務股份有限公司 (下稱仁本公司）禮儀師，負
    責辦理顧客委託殯葬事宜，並可先向客戶收取委辦喪葬費用
    ，繳回仁本公司，係從事業務之人，竟意圖為自己不法之所
    有，自民國九十五年十二月九日起至九十六年二月五日止，
    向如附表一所示委託仁本公司辦理殯葬事宜之亡者家屬張芸
    溱等人，收取殯葬費用共計新臺幣（以下同）九十一萬五千
    五百元（起訴書誤載為九十二萬五千五百元），未予繳回仁
    本公司，並以向仁本公司短報收款金額、收款後未繳回仁本
    公司等方式，將上開款項，悉數侵占入己。嗣仁本公司發覺
    有異，於九十六年二月八日向客戶清查未收款項後，始悉上
    情。
二、案經仁本公司訴由臺北市政府警察局信義分局報告臺灣臺北
    地方法院檢察署檢察官偵查起訴，乙○○於準備程序進行中
    就被訴事實為有罪之陳述，經本院合議庭裁定改行簡式審判
    程序。
    理  由
一、前揭事實業據被告乙○○迭於警詢時、偵查中檢察官訊問時
    、本院準備程序中及審理時供承不諱（見臺灣臺北地方法院
    檢察署《下稱臺北地檢署》九十六年度偵字第九二四三號卷
    第一二頁至第一四頁、第三一頁至第三二頁、本院九十八年
    易緝字第一五０號卷第四一頁至第四五頁），並經告訴人仁
    本公司之代表人甲○○於警詢時及偵查中檢察官訊問時指訴
    綦詳（見臺北地檢署九十六年度核退字第四０二號卷第六頁
    至第七頁、臺北地檢署九十六年度偵字第九二四三號卷第七
    頁至第一一頁、第三一頁至第三二頁），至被告所陳七十五
    萬四千八百三十五元部分，核屬被告與告訴人嗣後和解之金
    額（詳下述），被告本件侵占金額為九十一萬五千五百元無
    誤，此有仁本公司向客戶查詢收費差額明細表、調解書、仁
    本公司治喪合約書等件（見臺北地檢署九十六年度核退字第
    四０二號卷第一四頁至第三五頁、臺北地檢署九十六年度偵
    字第九二四三號卷第一六頁至第一七頁、第二一頁）在卷可
    稽。是該等補強證據已足資擔保被告於本院審理時所為之任
    意性自白具有相當程度之真實性，而得確信被告前述自白之
    犯罪事實確屬真實，從而依刑事訴訟法第一百五十六條第一
    項及第二項規定，本院自得依被告前述自白及該補強證據認
    定被告確有為上述犯行。本件事證明確，被告犯行堪以認定
    ，應依法論科。
二、查被告任職於告訴人仁本公司擔任禮儀師，竟利用職務之便
    ，侵占業務上所持有之公司款項，核其所為，係犯刑法第三
    百三十六條第二項之業務侵占罪。又被告自九十五年十二月
    九日起至九十六年二月五日止，先後多次業務侵占犯行，均
    係基於業務侵占之一個整體決意，在密切接近之時間內實施
    ，持續侵害告訴人之財產法益，且各行為之獨立性極為薄弱
    ，依一般社會觀念，在時間差距上，難以強行分開，於刑法
    評價上，亦宜視為數個舉動之接續施行，以包括之一行為予
    以評價較為合理，故為接續犯，應僅論以一個業務侵占罪。
    爰審酌被告擔任告訴人公司之禮儀師，竟違反職務上之誠實
    原則，利用職務之便，侵占業務上所持有之款項達九十一萬
    五千五百元，損害告訴人公司之權益，惟念及被告犯後已坦
    認犯行，且業已與告訴人達成和解，並均按期還款，以彌補
    告訴人所受損失，此有被告與告訴人九十六年八月十八日所
    簽訂之還款和解和解契約書、公證書、匯款單據等件（見本
    院九十八年度易緝字第一五０號卷第四六頁至第五八頁）在
    卷可參，及參酌被告犯罪之動機、手段、智識程度等一切情
    狀，量處如主文所示之刑，以資懲儆。再查，被告犯罪之時
    間，係在九十六年四月二十四日以前，所犯符合中華民國九
    十六年罪犯減刑條例第二條所定之減刑條件，而被告係於上
    開條例施行後之九十八年四月二十二日始經本院以九十八年
    北院隆刑精緝字第二六四號通緝書發布通緝，而於九十八年
    七月二十日遭緝獲到案，非於該條例施行前經通緝，依該條
    例第五條規定，非不得減刑，是應依該減刑條例第二條第一
    項第三款、第七條之規定，減其宣告刑二分之一。至公訴人
    雖具體求刑有期徒刑一年，惟本院認以量處如主文所示之刑
    為適當，公訴人之求刑，稍嫌過重，附此敘明。末按，被告
    前未曾故意犯罪受有期徒刑以上刑之宣告，有臺灣高等法院
    被告前案紀錄表（見本院九十七年度易字第三七八０號卷第
    五頁至第六頁）附卷可按，其因一時失慮，致罹刑章，犯後
    已坦承犯行，並已告訴人達成和解，賠償告訴人所受損失，
    應有深切反省悔悟之意，且告訴人亦表示願意原諒被告（見
    臺北地檢署九十六年度偵字第九二四三號卷第三一頁至第三
    二頁），故被告經此偵審程序及科刑之教訓後，當能知所警
    惕，諒無再犯之虞，本院因認對被告所宣告之刑，以暫不執
    行為適當，爰併予諭知緩刑三年，用啟自新。至起訴書誤載
    被告侵占款項為九十二萬五千五百元，業據公訴人具狀更正
    為九十一萬五千五百元，附此敘明。
據上論斷，應依刑事訴訟法第二百七十三條之一第一項、第二百
九十九條第一項前段，刑法第三百三十六條第二項、第七十四條
第一項第一款，刑法施行法第一條之一第一項、第二項前段，中
華民國九十六年罪犯減刑條例第二條第一項第三款、第七條判決
如主文。
本案經檢察官賴秋萍到庭執行職務。
中    華    民    國    98    年    8     月    24    日
                  刑事第五庭法  官  鄭昱仁
以上正本證明與原本無異。
如不服本判決應於收受送達後10日內向本院提出上訴書狀，並應
敘述具體理由；其未敘述上訴理由者，應於上訴期間屆滿後20日
內向本院補提理由書（均須按他造當事人之人數附繕本）「切勿
逕送上級法院」。告訴人或被害人如對於本判決不服者，應具備
理由請求檢察官上訴，其上訴期間之計算係以檢察官收受判決正
本之日期為準。
                            書記官  宋德華
中    華    民    國    98    年     8    月   24    日
附錄本案論罪科刑法條
中華民國刑法第336條
（公務公益侵占罪、業務侵占罪）
對於公務上或因公益所持有之物，犯前條第 1 項之罪者，處 1
年以上 7 年以下有期徒刑，得併科 5 千元以下罰金。
對於業務上所持有之物，犯前條第 1 項之罪者，處 6 月以上
5 年以下有期徒刑，得併科 3 千元以下罰金。
前二項之未遂犯罰之。
附表一：
┌──┬──────┬────┬────┬─────────┬─────┐
│編號│時        間│亡    者│付款家屬│侵占金額（新臺幣）│備    考  │
├──┼──────┼────┼────┼─────────┼─────┤
│  1 │95年12月9日 │張龍俊  │張芸溱  │84,100元          │短報差額  │
├──┼──────┼────┼────┼─────────┼─────┤
│  2 │95年12月9日 │王宏雄  │王璋薇  │44,900元          │短報差額  │
├──┼──────┼────┼────┼─────────┼─────┤
│  3 │95年12月15日│鄧久芳  │張上唐  │40,000元          │短報差額  │
├──┼──────┼────┼────┼─────────┼─────┤
│  4 │95年12月22日│劉美玲  │林家瑜  │55,500元          │短報差額  │
├──┼──────┼────┼────┼─────────┼─────┤
│  5 │95年12月28日│周希賢  │周健    │60,000元          │短報差額  │
├──┼──────┼────┼────┼─────────┼─────┤
│  6 │95年12月29日│林張沉  │林清永  │32,000元          │短報差額  │
├──┼──────┼────┼────┼─────────┼─────┤
│  7 │96年1月8日  │柯王秀英│柯明章  │24,000元          │短報差額  │
├──┼──────┼────┼────┼─────────┼─────┤
│  8 │96年1月20日 │楊張元清│楊為    │26,000元          │短報差額  │
├──┼──────┼────┼────┼─────────┼─────┤
│  9 │96年1月21日 │李繼招  │李志恆  │84,000元          │短報差額  │
├──┼──────┼────┼────┼─────────┼─────┤
│ 10 │96年1月27日 │凌毅    │凌正武  │58,000元          │短報差額  │
├──┼──────┼────┼────┼─────────┼─────┤
│ 11 │96年1月30日 │武屈淑芳│武玉珍  │49,000元          │短報差額  │
├──┼──────┼────┼────┼─────────┼─────┤
│ 12 │96年2月5日  │涂永清  │馬麗春  │180,000元         │全數未繳回│
├──┼──────┼────┼────┼─────────┼─────┤
│ 13 │96年2月5日  │晏積綱  │晏積純  │60,000元          │全數未繳回│
├──┼──────┼────┼────┼─────────┼─────┤
│ 14 │96年2月5日  │羅子峰  │羅昆松  │118,000元         │全數未繳回│
├──┼──────┼────┼────┼─────────┼─────┤
│    │合計        │        │        │915,500元         │          │
└──┴──────┴────┴────┴─────────┴─────┘


司法院資訊處製作；財團法人民間司法改革基金會備份。
